最高法院刑事判決　　　　　　　　　　　　　　　八十八年度台上字第一一五一號
　　上　訴　人　甲○○
右上訴人因偽造文書案件，不服台灣高等法院台南分院中華民國八十六年五月十五日
第二審更審判決（八十五年度上更(一)字第三一六號，起訴案號：台灣台南地方法院檢
察署八十三年度偵字第四○五號），提起上訴，本院判決如左：
    主  文
原判決撤銷，發回台灣高等法院台南分院。
    理  由
本件原判決認定上訴人甲○○為儒祥企業有限公司（下稱儒祥公司）之股東兼總經理
，非該公司之代表人，其與大陸山東省勞山區海外聯誼會訂有代理銷售房屋契約，為
便利其銷售青島市李村鎮之華僑新村房屋，明知儒祥公司已於民國七十八年十月二十
一日至七十九年十月十六日暫停營業，竟於七十九年七月間，在不詳地點盜用儒祥公
司印章一枚，於同年月七日至台南市○○路二三一號時子齋住處，佯稱儒祥公司為台
灣代理商，假冒儒祥公司名義與時子齋簽訂房屋買賣契約書一式二份，偽造買賣契約
書，將其中一份交付時子齋而行使，使儒祥公司成為名義上之出賣人，致生損害於儒
祥公司及時子齋等情。因而撤銷第一審不當之判決，改判仍論處上訴人行使偽造文書
罪刑。固非毫無見地。
惟查：(一)證人許傳耀於偵查中證稱：「我只是出名當股東而已，主要業務均由我父親
許志誠負責」（偵查卷第一○二頁），於原法院前審亦證稱：「儒祥公司有無在大陸
蓋房子及代理華僑新村在台賣房子，我不知道，要問我父親許志誠才知道」（原審法
院上訴卷第八十四頁正反面）；其就儒祥公司並無承作房屋買賣業務一事，並未明確
證述，乃原判決於理由內竟載稱：「儒祥公司於七十八年十月二十一日至七十九年十
月十六日暫停營業，亦無承作房屋買賣業務等情，業據該公司股東即證人許傳耀於偵
查中及原審結證屬實」，核與卷內資料不符，有證據上理由矛盾之違法。(二)按有限公
司董事之選任及解任，須依一定之程序，且依公司法第一○八條規定，董事有數人時
，得以章程特定一人為董事長，對外代表公司。經查儒祥公司係屬有限公司，董事長
係張先起，張先起究於何時解任﹖其解任是否經股東會之決議﹖均欠明瞭，此與判斷
上訴人之辯解是否可採，至有關係，原審未予查明，遽行判決，已嫌速斷；又原判決
於事實欄載稱：「該公司董事長張先起早於七十九年三月一日即已停聘」，所稱之「
停聘」究何所指﹖有限公司之總經理是否得以「停聘」公司董事長﹖俱非無疑；另上
訴人於原審提出中華民國七十九年度營利事業所得稅結算申報書（損益及稅額計算表
）及資產負債表各一件，前者蓋有台南縣稅捐稽徵處八十年三月二十八日之收文章，
而後者之製作日期為七十九年十二月三十一日，且兩者均蓋有該公司董事長張先起之
印章，如果該印章係張先起所蓋，則迄至八十年三月二十八日，張先起似仍未解任。
實情究竟如何﹖上開有利於上訴人之證據何以不足採取﹖原判決未予調查說明，亦有
查證未盡及理由不備之違誤。上訴意旨指摘原判決不當，非無理由，應認仍有撤銷發
回更審原因。至原審認屬牽連犯裁判上一罪不另為無罪諭知之詐欺部分，基於審判不
可分之原則，應一併發回，併予明。
據上論結，應依刑事訴訟法第三百九十七條、第四百零一條，判決如主文。
中      華      民      國    八十八    年      三      月     十一     日
                              最高法院刑事第十庭
                                  審判長法官  曾  有  田
                                        法官  林  永  茂
                                        法官  陳  宗  鎮
                                        法官  劉  介  民
                                        法官  呂  潮  澤
      右正本證明與原本無異
                                              書  記  官
中      華      民      國    八十八    年      三      月     十六     日
